最高法院刑事判決　　　　　　　　　　　　　　　八十七年度台上字第二五三○號
　　上訴人　台灣高等法院檢察署檢察官
　　被　告　甲○○
右上訴人因被告違反公司法案件，不服台灣高等法院中華民國八十五年十二月四日第
二審更審判決（八十五年度上更(一)字第六五三號，起訴案號：台灣板橋地方法院檢察
署八十二年度偵字第一六○二八號），提起上訴，本院判決如左：
    主  文
原判決撤銷，發回台灣高等法院。
    理  由
本件原判決以公訴意旨略以：被告甲○○係竑鋒企業股份有限公司（下稱竑鋒公司）
負責人，明知並未實際繳納竑鋒公司之股款新台幣（下同）五百五十萬元，竟虛列公
司費用，轉帳為其個人投資，以申請文件表明收足，因認被告涉犯公司法第九條第三
項罪嫌云云。惟經審理結果，認被告犯罪不能證明，因而撤銷第一審判決，改判諭知
被告無罪，固非無見。
惟查：(一)按公司應收之股款，股東並未實際繳納，而以申請文件表明收足，或股東雖
已繳納而於登記後將股款發還股東，或任由股東收回者，公司負責人即應負刑事責任
，公司法第九條第三項定有明文。查竑鋒公司係於八十二年四月十五日始在台北市第
三信用合作社復興分社（以下簡稱三信復興分社）開戶並存入一千萬元，並於同年四
月十七日再存入一百元；惟隨即於同日提出一千萬元，因而只剩下一百元乙節，有該
社函及所附存摺交易明細表在卷可稽（見一審卷第一一八、一一九頁）。則告訴人曾
義焜於原審具狀所指，竑鋒公司於八十二年四月二十日向台北市政府申請設立登記時
，該公司並未收足股款，係以臨時向他人告貸之不實方法，而於申請文件表明收足云
云。上開陳述是否屬實，即有查明之必要。原審就此攸關被告犯罪是否成立之事項，
既未予以調查，亦未說明不予調查之理由，尚有應調查證據未予調查之違法。(二)又按
證據雖已調查而其內容尚未明瞭者，即與未經調查無異，如遽行判決，仍屬應於審判
期日調查之證據未予調查。查證人即該公司會計周麗玲固曾證稱：被告所應出之股款
已入帳云云，惟被告先前則辯稱：大部分用現金付股款云云（見一審卷第六十六頁背
面）；嗣則辯稱：我是買東西，以東西抵繳價金（指股款）等語（見同上卷第一六二
頁正面），前後不一。究竟被告是否確曾繳足股款，以何方式繳納股款﹖非但被告前
後所陳不一，而被告所繳股款何時入帳，如何入帳等情，證人周麗玲、陳劍峰亦未能
陳述明確。原判決逕以證人周麗玲等上開所證為有利被告之證據，亦屬速斷。檢察官
上訴意旨指摘原判決不當，非無理由，應認仍有發回更審之原因。又公司法已於八十
六年六月二十五日修正公布，案經發回應併注意及之。
據上論結，應依刑事訴訟法第三百九十七條、第四百零一條，判決如主文。
中      華      民      國    八十七    年      七      月     三十     日
                              最高法院刑事第十庭
                                  審判長法官  吳  雄  銘
                                        法官  池  啟  明
                                        法官  陳  宗  鎮
                                        法官  石  木  欽
                                        法官  吳  火  川
      右正本證明與原本無異
                                              書  記  官
中      華      民      國    八十七    年      八      月      一      日
